臺灣屏東地方法院刑事判決　　　　　　　 94年度易字第370號
公　訴　人　臺灣屏東地方法院檢察署檢察官
被　　　告　丙○○
被　　　告　乙○○
上列被告等因畜牧法案件, 經檢察官提起公訴（94年度偵字第54
3、1992、2078號）, 本院判決如下：
    主  文
丙○○共同連續違反將未經屠宰衛生檢查之屠體, 意圖供人食用
而分切之規定, 情節重大, 累犯, 處有期徒刑壹年捌月, 併科罰
金新臺幣參拾萬元, 罰金如易服勞役, 以罰金總額與陸個月之日
數比例折算。
乙○○連續幫助違反將未經屠宰衛生檢查之屠體, 意圖供人食用
而分切之規定, 情節重大, 處有期徒刑陸月, 併科罰金新臺幣拾
萬元, 徒刑如易科罰金, 罰金如易服勞役, 均以銀元參佰元即新
臺幣玖佰元折算壹日。
    事  實
一、丙○○前因違反畜牧法案件, 為本院於民國92年9 月10日以
    92年易562 號刑事判決判處有期徒刑6 月, 併科罰金新臺幣
    （下同）200,000 元。該判決於92年10月20日確定, 並於同
    年12月8 日易科罰金執行完畢。惟丙○○不知悔改, 明知未
    經屠宰衛生檢查之豬隻, 不得意圖供人食用而分切、運輸,
    竟仍與己○○（本院另行審結）及多名姓名、年籍不詳之成
    年人, 共同基於違反畜牧法之概括犯意聯絡, 自92年9 月11
    日起, 由丙○○前往屏東縣內各牧場及養豬戶收集未經屠宰
    衛生檢查之病、死豬隻後, 以車輛載至屏東縣里港鄉○○村
    ○○路1 號旁之工寮及附連圍繞土地內, 與己○○及姓名、
    年籍不詳之成年人多人, 共同連續屠宰分切該等病、死豬多
    次。彼等將分切後之豬肉、骨頭分裝成桶, 再由丙○○以自
    用小貨車將可供人食用之豬肉及排骨部位運送至不詳姓名之
    盤商處。乙○○則基於幫助之犯意, 於前開時、地, 以購買
    餐盒或遞送涼水供屠宰豬隻人員飲食之方式, 幫助丙○○及
    己○○等人屠宰分切病死豬隻, 因屠宰分切豬隻之規模非小
    , 情節重大, 為警於92年12月26日下午2 時許會同屏東縣政
    府農業局、衛生局等相關人員當場查獲, 並發現現場堆置豬
    肉、豬骨共計3290公斤（已由屏東縣違法屠宰聯合查緝小組
    沒入並送往璇億企業股份有限公司化製）。
二、案經屏東縣警察局內埔分局報請台灣屏東地方法院檢察署檢
    察官偵查起訴。
    理  由
一、訊據被告丙○○固坦承於前開時地運輸、屠宰、分切未經屠
    宰衛生檢查之病死豬, 惟矢口否認有何違反畜牧法之犯行,
    辯稱: 伊把豬隻支解後, 即將豬肉及內臟絞碎後丟入魚池餵
    養土虱, 豬皮則送往化製場製作肥料、飼料, 未售予他人食
    用云云（本院卷第47頁參照）。訊據被告乙○○則完全否認
    前揭事實, 辯稱:92 年12月26日被查獲當天, 伊僅係受被告
    丙○○之託, 代為看顧丙○○之魚池而已云云（本院卷第52
    頁參照）。經查:
    (一)被告丙○○於前揭時地分切病死豬肉之事實, 業據被告丙○○於檢察官偵查中坦認: 「（檢察官問: 你在現場做多
      久？）做大概半年,.. 我只有屠宰」等語不諱（93年偵字
      第1650號卷第30頁）。屏東縣違法屠宰聯合查緝小組成員
      即屏東縣政府農業局運銷課技士許順太於92年12月26日查
      獲當天與被告丙○○談話時, 被告亦坦認其在該查獲地點
      從事分切病死豬肉之行為已達7 月餘, 且其為該處負責人
      等語無誤, 此有屏東縣違法屠宰案件談話紀錄影本1 分在
      卷足考（93年偵字第1650號卷第7 頁參照, 該談話紀錄依
      刑事訴訟法第159 條之4 第1 款規定得為證據）。共同被
      告己○○於檢察官偵查中則陳稱：「（檢察官問: 丙○○
      為何要殺病死豬？）丙○○說在養魚, 事實上都有, 應該
      都有去給人家吃。」一語甚明（93年偵字第1650號卷第88
      頁參照）。至查獲當天, 尚有被告乙○○、己○○2 人在
      場等查獲情節, 亦據證人丁○○（家畜疾病防治所查緝小
      組幹事）及庚○○（屏東縣衛生局獸醫師）2 人於本院審
      理中結證屬實（本院卷第96頁至第100 頁參照）。此外,
      復有屏東縣違法屠宰聯合查緝小組檢查紀錄表（93年偵字
      1650號卷第4 頁）、屏東縣查獲未經屠宰衛生檢查之屠體
      內臟處理指示暨紀錄各1 紙（93年偵字第1992號卷第25頁
      ）及現場照片9 幀附卷供憑。
    (二)被告丙○○雖辯稱其分切病死豬之目的, 係餵養工寮旁魚
      池中之土虱, 並非供人食用云云。惟其所辯已與共同被告
      己○○在本院中以證人身份所證: 其曾目睹被告丙○○將
      絞剩之豬肉載運至工寮外（本院卷第96頁參照）一情不符
      。且被告若為飼養土虱而分切病死豬, 衡情應將豬隻分切
      至絞肉機堪以絞碎之程度即可, 並無耗費時間、精力將屠
      體分門別類切割後再行分裝之必要。被告丙○○聲請傳訊
      之證人即土虱業者戊○○於本院審理中亦證稱: 「大隻豬
      隻, 我們就自己分解, 四肢切下來, 其餘部位只要機器能
      夠絞碎的就不會再詳細分解成內臟、豬肉各部位。」等語
      甚明（本院卷101 頁）。惟證人丁○○於本院審理中證稱
      : 其查獲本案時, 現場屠體均係按部位分裝, 藍色簍子裝
      的是背部肌, 黑色簍子則分裝排骨（本院卷第97頁背面參
      照）。被告此舉顯然不合飼養土虱之經濟效益, 有違常理
      , 亦與上開土虱業者所證述之飼養方法不合, 所辯自難採
      信。況且, 被告分裝之背長肌, 係屠體中最有價值之部分
      ; 排骨部位亦可製成糖醋排骨供人食用, 茲已據證人即屏
      東縣政府農業局運銷課技士許順太在檢察官偵查中證述明
      確（93年偵字第1992號卷第40頁）。由此可見, 被告屠宰
      、分切病死豬隻之主要目的, 應係為取出屠體上可供人食
      用之部位, 至其將不可食用部分餵養土虱之行為則應僅係
      用以掩飾非法犯行之手段而已。
    (三)又被告乙○○雖亦否認犯行, 並以首揭情詞為辯。惟其於
      檢察官偵查時自陳: 「（查獲）當時我去絞雞腸, 我那時
      候已經換好雨鞋了」（同前揭處）, 與其在本院中辯稱其
      係為被告丙○○看顧魚池云云有所矛盾。又共同被告己○○於檢察官偵查時供陳: 其多次前往丙○○屠宰病死豬之
      工寮時, 曾目睹被告乙○○在場（93年偵字1650號卷第31
      頁）, 非僅查獲當天。共同被告甲○○於檢察官偵查時亦
      陳稱: 「丙○○、乙○○是一夥的, 丙○○和乙○○同居
      , 乙○○有時會幫忙做病死豬, 她沒有辦法做粗重的, 她
      會買便當、送涼水等, 里港土庫靠信國村那個地方是靠砂
      石場, 那個場是丙○○的, 我去過3 次, 看他們如何殺病
      死豬, 我當時是去學習, 丙○○和乙○○當時住在裡面。
      」等語（93年偵字20 78 號卷第72頁）甚明。且被告丙○○前次違反畜牧法案件被查獲時, 被告乙○○適亦在同一
      現場（卷附臺灣屏東地方法院檢察署92年度偵字第2640號
      不起訴處分書參照）, 足徵被告乙○○與丙○○2 人關係
      匪淺, 過從甚密, 其於被警查獲當天應非臨時受託看顧魚
      池而已, 所辯尚難遽信。再者, 證人庚○○於本院審理中
      曾就本案查獲經過結證稱: 「（查獲當天）我們去的時候
      （工寮）門鎖著, 鐵門縫以下有看到很多穿白雨鞋的人走
      來走去, 我推算應該有7 、8 個人, 但開門以後我們進去
      看大概只有剩下3 、4 個人, 有1 個女的, 就是應門的被
      告乙○○, 她說要找她丈夫來開門, 那個女的應門應了很
      久, 但是不開, 她過來再回去, 前後有十幾分鐘左右。」
      等語屬實（本院卷第98頁參照）, 復參照查獲當時工寮內
      遍地豬屍之景象可知（卷附照片,93 年偵字第1992號卷第
      69至72頁）：查獲當時, 工寮內應有多人正穿著雨鞋從事
      豬隻屠宰分切工作, 惟因查緝人員前來而四處逃竄, 故不
      及收拾現場, 因而有此景象。而被告乙○○身處其中, 並
      換著雨鞋, 與其他工作人員相同, 豈有不知屠宰豬隻情事
      或僅係看守魚池之理？且被告乙○○於稽查人員前來稽查
      時, 竟拖延工寮大門之開啟時間, 顯見其應知曉工寮內所
      從事者係私宰病死豬隻之不法活動, 否則無阻滯查緝人員
      入內查緝之必要。是被告乙○○辯稱係臨時受託看顧魚池
      云云, 應為臨訟卸責之詞, 不可採信。
    (四)綜上所論,本部分事證已臻明確, 被告2人犯行堪以認定。
二、按被告2 人行為後, 原畜牧法第33條第1 項第2 款及第2 項
    之規定已於94年1 月19日修正改列至同法第38條第1 項第3
    款及第2 項, 然其犯罪構成要件及法定刑度, 修正前後並無
    不同, 依刑法第2 條第1 項前段規定, 應適用新法處斷。是
    核被告丙○○所為, 係違反畜牧法第32條第1 項未經屠宰衛
    生檢查之屠體, 不得意圖供人食用而分切、運輸之規定, 情
    節重大, 應論以修正後同法第38條第2 項之罪。被告乙○○
    基於幫助他人意圖供人食用而分切未經屠宰衛生檢查屠體之
    犯意, 從事構成要件行為以外之幫助行為, 情節重大, 應論
    以修正後畜牧法第38條第2 項之罪之幫助犯。又被告丙○○
    運輸屠體之低度行為及被告乙○○就此部分犯行之幫助行為
    , 應分別為分切或幫助分切之高度行為所吸收, 不另論罪。
    被告丙○○與己○○及其他不詳姓名之成年人間, 就前揭分
    切犯行有犯意聯絡及行為分擔, 均為共同正犯。被告2 人前
    後多次分切行為或幫助分切之行為, 時間緊接, 所犯罪名相
    同, 顯係出於概括犯意反覆為之, 為連續犯, 爰依刑法第56
    條之規定各以一罪論, 並均加重其刑。又被告丙○○前有如
    事實欄所示之科刑及執行情形, 有臺灣高等法院被告前案紀
    錄表附卷足憑, 其於刑之執行完畢後5 年內, 再犯本件有期
    徒刑之罪, 為累犯, 應依法加重其刑, 且因其同時有兩項刑
    之加重事由, 應依法遞加之。而被告乙○○為本件之幫助犯
    , 其行為惡性較正犯為低, 爰依刑法第30條第2 項之規定減
    輕其刑, 且因其同時有刑之加重及減輕事由, 應依法先加後
    減。又公訴人雖僅就被告等人自92年11月間起之犯行提起公
    訴, 然檢察官就犯罪事實一部起訴者, 其效力及於全部, 本
    案被告於同年9 月11日（即丙○○前案判決宣示後）起在同
    一地點處分切、運輸病死豬肉或幫助分切、運輸之事實,雖
    未經起訴, 然與前揭起訴部分, 有連續犯之關係, 本院自應
    就屬於裁判上一罪之該部犯罪事實一併加以裁判。爰審酌被
    告2 人之智識程度; 被告乙○○未有犯罪前科, 被告丙○○
    則有贓物、妨害兵役、違反槍砲彈藥刀械管制條例及殺人未
    遂等多項犯罪前科, 素行不良; 彼等罔顧他人身體健康, 連
    續屠宰、運輸病死豬肉供人食用或予以助力, 不僅使不特定
    之消費大眾身處致病風險當中, 且破壞合法之豬肉產銷體系
    , 所幸未釀成重大疾病之傳染流行; 被告2 人於本院審理中
    均否認犯行, 且態度傲慢, 毫無悔意等一切情狀, 分別量處
    如主文所示之刑, 並就所處罰金刑及被告乙○○所處徒刑分
    別諭知易服勞役及易科罰金之折算標準, 以資懲儆。
據上論斷, 應依刑事訴訟法第299 條第1 項前段, （94年1 月19
日）修正後畜牧法第38條第2 項、第1 項第3 款, 刑法第11條前
段、第2 條第1 項前段、第28條、第56條、第30條、第47條、第
41 條 第1 項前段、第42條第2 項、第3 項, 罰金罰鍰提高標準
條例第2 條, 現行法規所定貨幣單位折算新臺幣條例第2 條, 判
決如主文。
中　　華　　民　　國　　94　　年　　10　　月　　 5　　日
                  刑事第四庭    審判長法  官  莊鎮遠
                                      法  官  劉敏芳
                                      法　官　王以齊
附錄本判決論罪科刑法條：
畜牧法第32條第1項
未經屠宰衛生檢查或經檢查為不合格之屠體、內臟,不得供人食
用或意圖供人食用而分切、加工、運輸、貯存或販賣。
畜牧法第38條
有下列情形之一者,處新臺幣 10 萬元以上 50 萬元以下罰鍰：
一、違反第 12 條之 1 規定,擅自推廣、利用未經田間試驗、生
    物安全性評估涉及遺傳物質轉置之種畜禽或種原者。
二、違反第 29 條第 1 項規定,擅自於屠宰場外屠宰或其屠宰未
    經依同條第 2 項規定檢查者。
三、違反第32條第1 項規定,將未經屠宰衛生檢查或經檢查為不
    合格之屠體或內臟供人食用或意圖供人食用而分切、加工、
    運輸、貯存或販賣者。
四、擅自變更或偽造第 32 條第 4 項所定之屠宰衛生檢查合格標
    誌者。
五、違反第37條規定,製造或輸入不符合國家標準 (CNS)之乳製
    品者。
有前項各款情形之一,情節重大或一年內再犯者,處 3 年以下有
期徒刑或併科新臺幣 30 萬元以下罰金。
因執行業務犯前項之罪者,除依該項規定處罰其行為人外,對僱
用該行為人之法人或自然人,亦科以前項之罰金。
有第 1 項第 3 款情形時,主管機關得對該等屠體、內臟予以沒
入。
以上正本證明與原本無異。
如不服本判決應於收受本判決送達後十日內向本院提出上訴書狀,
其未敘述上訴理由者,並得於提起上訴後十日內向本院補提理由
書狀（均須按他造當事人之人數附繕本）「切勿逕送上級法院」
                                書記官  盧姝伶
中　　華　　民　　國　　94　　年　　9 　　月　　24　　日
